【裁判字號】    95,上易,99
【裁判日期】    950411
【裁判案由】    妨害自由
【裁判全文】
臺灣高等法院刑事判決                  95年度上易字第99號
上  訴  人
即  被  告  甲○○
選任辯護人  徐宏昇律師
            李紀穎律師
上列上訴人因妨害自由案件，不服臺灣桃園地方法院94年度易字
第1138號中華民國94年12月14日第一審判決（起訴案號：臺灣桃
園法院檢察署94年度偵字第7411號）提起上訴，本院判決如下：
    主  文
上訴駁回
    事實及理由
一、本案經本院審理結果，認第一審以上訴人即被告甲○○犯刑
    法第305 條恐嚇罪，判處拘投五十日，並諭知易科罰金折算
    之標準為三百元折算一日，認事用法並無不當，量刑亦稱妥
    適，應予維持，並引用第一審判決書記載之事實、證據及理
    由（如附件，其中事實欄一記載「在本院第14法庭外走道」
    （即原判決第1 頁倒數第三行末二字至倒數第二行前八字）
    ，應更正為「在本院第14法庭走道外之鐵捲門附近」）。
二、上訴駁回之理由：
(一)被告上訴意旨略以：(1)依臺灣桃園地方法院之法庭配置，第
    14法庭到法院外為一小房間，長度約5 公尺，走出房間後為
    戶外，門口至法庭大樓約10公尺。證人丙○○於審判程序中
    證述其與被告相距約10公尺，證人丁○○之證述則為數公尺
    ，兩者說詞並非一致，難為被告有罪之證明；(2)依起訴書所
    載，以被告與告訴人間當時之距離，被告言論內容若能為告
    訴人所聽聞，勢必有極大之音量，而影響法院之秩序及安寧
    ，法警定當阻止，然原審法院查詢當日站庭之法警，法警卻
    表示對此事無任何印象，故告訴人指述法警都有聽到，顯然
    不實；(3)本案證人丁○○，自丙○○與黃文森發生爭執後，
    多次陪同告訴人丙○○出庭，對告訴人而言係友性證人，其
    與黃文森及丙○○均熟識，不能證明其必定不偏頗，而無誣
    陷被告可能，但原審判決卻以住家遠近推論情誼之親疏，進
    而推論證人之公正性，卻忽略丁○○係告訴人之友性證人，
    盡採告訴人與證人丁○○之證詞，顯然有違經驗法則與論理
    法則；(4)依丙○○及證人丁○○之指稱，被告不止一次於開
    庭後口出惡言，與鄰居相處亦有此情形云云。證人丙○○另
    稱「被告對某些鄰居曾有此種行為，但並沒有人因為這樣就
    怎麼了」，是證人丁○○心中早已存在被告常口出惡言之印
    象，證人的記憶是否確為系爭時地所發生，實有疑問，且其
    證詞又顯示被告雖口出惡言但不會付諸實現，亦非基於恐嚇
    他人生命安全之意思。證諸告訴人事發之時並不想提出告訴
    ，可知告訴人當時亦未生畏懼之心，且未採取任何之防衛措
    施，故即使被告曾有被訴之行為，亦無恐嚇之意思，並未使
    黃辰焰心生畏懼而構成犯罪。
(二)惟查：
  (1)本件就告訴人於93年11月10日因傷害案件在臺灣桃園地方法
    院開庭後，係在該法院內之何處遭被告以言詞恐嚇？業據證
    人即告訴人丙○○及證人丁○○於本院95年3 月28日審判期
    日具結供證時，將告訴人遭被告出言恐嚇之地點標示於被告
    辯護人所提出之平面圖（如本院卷第55、56頁之附圖所示）
    。而觀諸告訴人丙○○及證人丁○○所標示之位置，雖渠二
    人就所站立位置距鐵捲門之遠近略有差異，惟就該處係在臺
    灣桃園地方法院第14法庭走道外鐵捲門附近，則屬一致，顯
    見渠二人之證述應係真正，至於其二人所標示位置距鐵捲門
    之遠近固略有不同，然告訴人及證人於本院作證時離本案發
    生時即93年11月10日已有一年五個月之久，渠等記憶難免模
    糊，自難期渠二人就本案發生時所在位置猶能精準指明，尚
    難因渠二人所標示位置與鐵捲門之距離稍有差異，即率然推
    論渠二人所述不實。再，告訴人丙○○及證人丁○○於偵查
    中就被告恐嚇之地點固稱係在14法庭走道（廊）云云（偵查
    卷第14頁），然告訴人丙○○就此節已於本院陳稱：「就在
    走道附近，跟我現在標示的地方沒有差很遠」（本院卷第47
    頁），佐以告訴人丙○○及證人丁○○於偵查中供證時，並
    未有臺灣桃園地方法院平面圖可供渠二人觀覽及標示，僅以
    言語陳述，則其等難免用語未能精確。況參諸附圖所示，第
    14法庭走道外即靠近鐵捲門，是告訴人丙○○及證人丁○○
    於偵查中稱「第14法庭走道（廊）」，尚難認與事實不合。
    另者，告訴人丙○○於原審審判中證述其與被告相距約10公
    尺，證人丁○○稱數公尺，二人所述固未一致，然「距離」
    若未經測量，僅以目測，自會因個人對空間之認知不同而有
    異，是亦難徒憑此即謂渠二人所述係屬虛偽而不足採。
  (2)證人即臺灣桃園地方法院93年11月10日上午在第13、14法庭
    值勤之法警乙○○於本院證稱：當日因第13法庭有三名人犯
    在押，所以其均在第13法庭值勤，一直逾12點才離開第13法
    庭等語（本院卷第44、45頁）。顯見被告於93年11月10日上
    午11時在14法庭走道外鐵捲門附近恐嚇告訴人時，該處未有
    法警；而法警乙○○既未在場親眼目睹，則其經原審以電話
    查詢時，表示對本案沒有印象等語（原審卷第14頁），顯不
    足為被告有利之認定。至證人即告訴人丙○○於原審審理中
    ，經檢察官詢以被告說「我要弄死你全家，全家大小怎麼死
    的都不知道」等語，是大聲還是小聲時，其固答稱「很大聲
    ，當時站在附近的法警都有聽到」云云（原審卷第40頁），
    然所謂「大聲」「小聲」，其描述既非精準，且純屬個人主
    觀判斷，已無法由之得證音量為何。況本案發生當時，該處
    並無法警在場，已如前述，故告訴人所稱當時站在附近的法
    警都有聽到云云，顯係其個人猜測臆度之詞，然此僅屬告訴
    人為強調被告之犯罪事實而憑其個人臆測所提出證據方法之
    一，尚難因此項證據經調查結果與告訴人所稱不符，即推論
    告訴人之指述全屬不實。
  (3)按證人丁○○於原審及本院審理中就其所為證言均依法具結
    ，表示願受偽證之處罰，且無證據證明其所證係偏袒告訴人
    而為虛偽陳述者。況證人丁○○與被告之夫黃文森及告訴人
    均是多年鄰居，黃文森父母過世時，丁○○均曾前往幫忙，
    與黃文鍾亦相當要好，丁○○多次陪同告訴人開庭，是希望
    透過伊讓大家可以和解，丁○○在鄰里間應係素孚人望之長
    者等情，業據原審於理由二之(二)2.中依憑證人黃文森、黃文
    鍾及被告所言認定無訛，足見丁○○當無故意構陷被告而迴
    護告訴人之理。是被告徒以丁○○曾經多次陪同告訴人到法
    院開庭，認原審採認丁○○之證言有悖經驗法則云云，自無
    可取。
  (4)又按刑法第305 條之罪，僅以受惡害之通知者心生畏懼而有
    不安全之感覺為已足，不以發生客觀上之危害為要件。本件
    觀諸被告對告訴人所說之內容即「我要弄死你全家，全家大
    小怎麼死的都不知道」等語，於客觀上顯已足使告訴人產生
    不安全感，且證人即告訴人丙○○於本院仍證稱：其因聽見
    被告所說的話，會害怕，事後加裝監視器等語在卷（見本院
    卷第46頁），益證被告上開恐嚇言詞確使告訴人心生畏懼。
    至告訴人何時提出告訴，要屬告訴人個人之因素，難因告訴
    人未即時提出告訴即反推告訴人並未心生畏懼。是被告辯稱
    伊行為與恐嚇罪之構成要件有間云云，亦無足採。
  (5)就臺灣桃園地方法院93年11月10日第14法庭監視錄影帶部分
    ，因該法院各法庭監視錄影帶僅留存21天，故已銷毀乙節，
    有本院95年3 月1 日公務電話查詢單在卷可稽（本院卷第31
    頁），是已無從調閱並勘驗該監視錄影帶，附此敘明。
  (6)被告上訴意旨仍執陳詞否認犯罪，為無理由，應予駁回。
三、據上論結，應依刑事訴訟法第373 條、第368 條，判決如主
    文。
本案經檢察官賴俊雄到庭執行職務。
中    華    民    國    95    年    4    月     11    日
                  刑事第十七庭審判長法  官  陳貽男
                                    法  官  高明哲
                                    法  官  許仕楓
以上正本證明與原本無異。
不得上訴。
                                    書記官  劉貞達
中    華    民    國    95    年    4    月     12    日
附錄本案論罪科刑法條全文
刑法第305 條：
以加害生命、身體、自由、名譽、財產之事，恐嚇他人致生危害
於安全者，處二年以下有期徒刑、拘役或三百元以下罰金。


司法院資訊處製作；財團法人民間司法改革基金會備份。
